臺灣板橋地方法院刑事裁定　　　　　　94年度交聲字第1077號
原處分機關　交通部公路總局臺北區監理所
異　議　人
即受處分人　甲○○
上列受處分人因違反道路交通管理處罰條例案件，對於交通部公
路總局臺北區監理所於94年7 月1 日以北監自裁字裁40-AEB0500
62號所為之處分（原舉發案號：臺北市政府警察局94年2 月2 日
北市警交大字第AEB050062 號）不服，聲明異議，本院裁定如下
：
    主  文
原處分撤銷。
甲○○不罰。
    理  由
一、原處分意旨略以：臺北市政府警察局大同分隊警員於民國（
    下同）94年2 月2 日12時50分許，在臺北市○○○路○ 段23
    號前查獲車牌號碼為LE-5018 號自用小客車，因「公車站牌
    10公尺臨時停車」（此部分違規，業據交通部公路總局臺北
    區監理所另以北監自裁字裁40-AEB0000000 號裁決，原舉發
    案號為臺北市政府警察局94年2 月2 日北市警交大字第AEB0
    50060 號舉發通知單，本院另以94交聲字第1071號裁定異議
    駁回）違規，為警攔停而製單舉發，惟異議人拒絕簽收，經
    警記明拒收事由後視為送達，異議人因未帶駕照、行照，執
    勤員警向派出所查詢違規資料同時，異議人逕自駕車離去，
    嗣異議人於94年3 月18日向原舉發機關提出申訴，原舉發機
    關調查後，函覆異議人其違規事實明確，原處分機關據以依
    道路交通管理處罰條例第60條第1 項之規定，裁處異議人罰
    鍰新臺幣（下同）6000元（原處分漏未依同條例第63條第1
    項第1 款之規定記違規點數1 點）。
二、異議意旨略以：伊原於94年3 月18日向台北市警察局交通警
    察大隊申訴，即回覆伊陳訴理由不具撤銷免罰要件，完全不
    理會本人申覆書所提四項疑點（罰單單號不連續、員警通聯
    紀錄、AEB050061 號罰單車主、全程時間等）進行查證，只
    採信執勤員警說法而不去詳細查證。依採證照片：當時伊
    發現空位是公車站牌正要離開時，警察機車疾駛橫擋在車左
    前方攔停，不讓伊離去，並要求下車查詢，伊即配合下車出
    示身分證供其查詢；員警通聯紀錄：伊與其解釋說明，因
    未帶駕、行照而拿身分證供其以手機向中心查證（其第一次
    手機查證）無誤後即行開單；AEB050061 號罰單車主全程
    在場：後因伊不願簽名拿單，在其向第2 輛車開單（AEB050
    061 號罰單）時，伊一再與其說明，不意其竟惱羞成怒的說
    ：「我有的是時間，看誰耗的久。」等語，並用手機打回指
    揮中心（第2 次手機詢間，可查其手機通聯紀錄）詢問未帶
    行、駕照，可否拔牌等等。此時，已近下午上班時間（約1
    ：20），伊即向其表明，只是要拿罰單去申訴而已，不是要
    跟你爭辯，要回去上班了，就走回車上離開。當時該員警並
    未再要求伊留下查證；全程時間將近40分鐘，何來「利用
    員警查證中便擅自駕車駛離現場」之不實指控，爰依法聲明
    異議，請求撤銷原處分。
三、按汽車駕駛人，駕駛汽車有違反本條例之行為，經交通勤務
    警察或依法令執行交通稽查任務人員制止時，不聽制止或拒
    絕停車接受稽查而逃逸者，除按各該條規定處罰外，處新臺
    幣3000元以上6000元以下罰鍰，並應記違規點數1 點，道路
    交通管理處罰條例第60條第1 項及第63條第1 項第1 款固分
    別定有明文。
四、經查：
（一）異議人於94年2 月2 日12時50分許，駕駛車號LE-5018 號
      自用小客車，於台北市○○○路○ 段23號前，因「違反處
      罰條例之行為，拒絕停車接受稽查而逃逸」之違規，經台
      北市政府警察局大同分局執勤員警逕行舉發後，嗣異議人
      於94年3 月18日提出申訴，原舉發機關查處無誤後，並函
      覆異議人，原處分機關據此裁處異議人罰鍰6000元（原處
      分機關漏記違規點數1 點），此有舉發通知單影本（北市
      警交大字第AEB050062 號）、裁決書影本（北監自裁字裁
      40-AEB050062號）、臺北市政府警察局大同分局94年3 月
      25日北市警同分交字第09431195500 號函各1 紙附卷可稽
      。雖交通警員掣單舉發違反道路交通管理處罰條例所列之
      違規事實，本質上為行政處分，係公務員基於職務上權力
      ，依法就特定之具體事件所為具有公法上效果之單方行政
      行為，基於公務員為公法上行為具有公信力之原則，該行
      政處分當可被推定為真正，但本院仍應調查相關事證，以
      為判斷。
（二）異議人辯稱員警舉發與事實不符，謂伊並無拒絕停車稽查
      而逃逸之情形等語。經查，異議人固於前開時、地，駕駛
      前開車輛，在公車招呼站10公尺內臨時停車之違規事實，
      經證人當場舉發，異議人不服，並拒絕簽收該舉發通知單
      等情，固據證人即本件執勤舉發之員警黃耀億於本院審理
      中具結證述屬實，其證稱：「（問：當天舉發的情形為何
      ？）當初我們接獲勤務指揮中心通報說在重慶北路1 段23
      號前有違規停車，我前往取締，總共5 輛違規停車，我先
      取締對面肯德基雙數號的違停，之後再取締異議人這邊單
      數號的違停，我發現這是公車停靠站有劃3 個格子，是公
      車停靠站的格子很大，庭呈照片2 張，總共停了3 台車，
      我3 台都予以告發，違規地點，為重慶北路1 段916 號前
      ，庭呈紅單，號碼為50059 、50060 、50061 號，號碼50
      062 號是開異議人不服從取締，因為他沒有帶駕行照，不
      佑道有無無照的情形，如果有酒駕吊扣，要拔牌或者號碼
      註銷的情形，所以我請張先生等我用電話跟派出所查詢，
      我查詢在等候的時間，張先生就駕車離去，中間身分證我
      已經還給他。（你如何開50060 號那張罰單？）我用異議
      人的身分證資料開單，後來62號那張，我是打電話回去查
      ，車主與開車者是同一人，我才逕行舉發，60號因為異議
      人拒絕簽收，才寫拒簽收。」等語明確（見本院94年9 月
      7 日訊問筆錄第2 、3 頁），並提出現場採證照片2 幀為
      證。徵諸證人之證詞，異議人已接受稽查，並出示身分證
      件給員警查核，惟拒絕簽收舉發通知單等情，核與異議人
      所辯：因伊只帶身分證，未帶行、駕照，經員警查詢核對
      確定伊身分證無誤後，逕自開立「在公車招呼10公尺內臨
      時停車」之舉發通知單等情相符，故異議人所辯稱其已交
      付身分證供員警開單，並無逃逸之情，尚堪採信。
（三）末按道路交通管理處罰條例第60條第1 項之規定，乃處罰
      行為人不聽從執勤警察之制止或拒絕停車接受稽查而逃逸
      之行為，並非對行為人不服警員之取締之違規事實有所爭
      執時，給予處罰，是本件異議人已依執勤員警之指揮停車
      ，並出示其身分證件，業經證人即員警黃耀億供陳在卷。
      故本件異議人雖對於員警取締「在公共汽車招呼站10公尺
      內臨時停車」之事實，有所爭執，惟並無拒絕停車接受稽
      查而逃逸之情，核與上開處罰條例第60條第1 項之規定有
      間，亦即異議人於當場對執勤員警爭執無臨時停車乙情，
      係屬異議人不服從執勤警察取締之違規事實有所爭執，要
      與前揭道路交通管理處罰條例第60條第1 項之規定尚屬不
      符。又員警雖庭呈2 張採證照片，然此2 張採證照片，僅
      能證明異議人有於公共汽車招呼站10公尺內臨時停車之事
      實，尚無法證明異議人有不聽制止或拒絕停車接受稽查而
      逃逸之違規事實。
（四）綜上所述，是本件既查無何積極證據證明異議人有違反處
      罰條例之行為，拒絕停車接受稽查而逃逸之情事，原處分
      機關遽予裁罰異議人罰鍰6000元，尚有未洽，本件異議為
      有理由，爰撤銷原處分，另諭知異議人即受處分人不罰。
五、據上論斷，應依道路交通案件處理辦法第20條，裁定如主文
    。
中　　華　　民　　國　　94　　年　　9 　　月　　30　　日
                      交通法庭  法　官  吳幸娥
以上正本證明與原本無異
如不服本裁定應於送達後5日內向本院提出抗告狀
                                書記官　洪惠玲
中　　華　　民　　國　　94　　年　　9 　　月　　30　　日
